【裁判字號】    91,易,531
【裁判日期】    920313
【裁判案由】    恐嚇
【裁判全文】
臺灣雲林地方法院刑事判決                          九十一年度易字第五三一號
    公  訴  人  臺灣雲林地方法院檢察署檢察官
    被      告  己○○  男  五.
                戊○○  男  三.
    共      同
    選任辯護人  黃翎芳律師
右列被告因恐嚇案件，經檢察官聲請簡易判決處刑（九十一年度偵字第二九二七號）
，本院改依通常程序審理，判決如左：
    主  文
己○○、戊○○均無罪。
    理  由
一、聲請意旨略以：被告己○○、戊○○係父子關係，於民國九十一年六月二日選舉
    期間，因住處遭人開槍警告，因懷疑係告訴人甲○○所為，竟共同基於恐嚇犯意
    ，利用同年六月三日二十時許，拜票之機會，路過雲林縣二崙鄉大同村八一號甲○○住處時，與甲○○發生口角，己○○恐嚇說：你害我這麼多，如果我沒有當
    選，我一定讓你死等語。戊○○恐嚇說：如果我父親沒有當選，我一定讓你死無
    葬身之地，否則我番社不住等語，均令甲○○心生害怕而致生危害生命安全。因
    認被告二人共同涉犯恐嚇罪嫌。
二、檢察官以被告涉犯恐嚇罪嫌，係以告訴人甲○○之指訴，及證人乙○○、丁○○
    之證述為憑。惟為被告所否認，均辯稱：其父子二人從未懷疑住處遭人開槍是甲○○所為，只因為九十一年六月三日二十時許，拜票時路過甲○○住處，發現一
    輛吉普車類似其住處被開槍時在場之車輛，才詢問甲○○該車為誰所駕駛，甲○○只說「阿弟」（指丁○○）駕駛該吉普車來跟他換，然後去西螺飲酒，我們說
    要將該吉普車拍照，甲○○不讓我們拍照才發生口角，期間並沒有恐嚇甲○○，
    檢察官斷章取義，不是事實等語。
三、按犯罪事實應依證據認定之，無證據不得推定其犯罪事實，刑事訴訟法第一百五
    十四條定有明文。所謂認定犯罪事實之證據，係指足以認定被告確有犯罪行為之
    積極證據而言，其認定犯罪事實所憑之證據，無論直接或間接證據，為訴訟上之
    證明，須於通常一般人均不致有所懷疑，而得確信其為真實之程度，始得據之為
    有罪之認定，倘其證明尚未達到此一程度，而有合理懷疑存在時，事實審復已就
    其心證上理由予以闡述，敘明其如何無從為有罪之確信，因而為無罪之判決，尚
    不得任意指為違法，最高法院分別著有二十九年上字第三一０五號、七十六年台
    上字第四九八六號判例可供參考。又不能證明被告犯罪或其行為不罰者，應諭知
    無罪之判決，刑事訴訟法第三百零一條第一項定有明文。經查：
    （一）檢察官所舉告訴人指證部分：按告訴人之告訴，係以使被告受刑事追訴為
          目的，是其陳述是否與事實相符，仍應調查其他事實以資審認，始得為不
          利被告之認定，最高法院著有五十二年台上字第一三００號判例可資參照
          。且告訴人如與被告有恩怨情仇，採證告訴人之指證，應趨於謹慎，必須
          其陳述無瑕疵，又與事實相符時，始可採信，才合於犯罪事實須經嚴格證
          明之精神。
          １、查告訴人於本院詰問時自承：與被告若有糾紛，可能是他在被告姪子
              鍾合郎競選連任鄉長時，沒有幫助鍾合郎，可能是這個原因結怨，否
              則他們之間沒有恩怨等語。告訴人於警訊時亦如此說明。足見被告與
              告訴人間存有選舉恩怨。觀之台灣地方選舉存在地方派系，並非一朝
              一日，一時結下之選舉樑子，足令雙方老死不相往來，甚至爭鋒相對
              ，伺機報仇，選舉恩怨在台灣，可以使親戚反目成仇，朋友形同陌路
              ，這種不自覺被政治人物或候選人切割，然後互相牽制、報復、仇視
              、陷害，比比皆是，而且這種不正常現象，並未跟隨台灣近年來民主
              政治發展而改善或醒悟，反而有趨向壁壘分明之勢，法官此一認知，
              並未違背其生活經驗，所以對於存有選舉恩怨者之指控，法官保持嚴
              謹審慎態度，小心求證，本件對告訴人之指證也不例外。
          ２、告訴人於警訊時指證被告己○○當時恐嚇說：他家於九十一年六月二
              日被開槍，我是幕後的主謀，他一定不放過我，要讓我死等語；被告
              戊○○當時恐嚇說：要讓我死無葬身之地，要我試試看等語。但檢察
              官卻起訴被告己○○恐嚇說：你害我這麼多，如果我沒有當選，我一
              定讓你死等語；起訴被告戊○○恐嚇說：如果我父親沒有當選，我一
              定讓你死無葬身之地，否則我番社不住等語，二者就恐嚇之事由，主
              訴上有所不同，前者指開槍之事，後者指當選與否，南轅北轍，恐嚇
              話語究竟為何，無從斷定。又告訴人於偵查中係指述：證人乙○○所
              言都對等語，依證人乙○○於偵查中之證述係：被告己○○恐嚇說「
              你害我這麼多，如果我沒有當選，我一定讓你死」等語；被告戊○○
              恐嚇說「如果我父親沒有當選，我一定讓你死無葬身之地，否則我番
              社不住」等語，此固可以說明檢察官何以後者之恐嚇內容起訴被告，
              但同時也顯示告訴人之指證被告恐嚇內容，前後不一，具有瑕疵。又
              告訴人於本院詰問時，辯護人就被告恐嚇的內容（被告己○○部分）
              主詰問告訴人時，告訴人回答：跟我做的筆錄一樣的，筆錄都有記載
              ，與我的警、偵訊筆錄所載一樣等語，那到底被告己○○恐嚇告訴人
              內容如何？依然不明，告訴人如果確實遭受被告之恐嚇，不可能不知
              被告恐嚇內容，如此證述，仍然有瑕疵。待檢察官異議並要求提示警
              訊筆錄予告訴人閱後，告訴才回答：被告二人前前後後恐嚇我差不多
              有半個小時，恐嚇言語大約有幾百句，當時備案時我還沒有決定告他
              們，所以大約講而已，後來要告他們後，警察才製作筆錄跟我核對等
              語，此證述又與其警訊、偵查之指訴，全然不同，何以為真，而且所
              稱被告前前後後恐嚇他幾百句，實在誇張，有違常情。因此告訴人警
              訊、偵查、審理之指證，不能謀合，相互矛盾，莫衷一是，不足信真
              ，且與被告存有「選舉恩怨」，其指證具有不可靠之因素。
    （二）檢察官所舉證人證述部分：按證人之證述如無瑕疵，且就其他方面調查又
          與事實相符，固可採為科刑之基礎，倘其陳述尚有瑕疵，則在未究明前，
          遽難採為論罪科刑之根據。又人證係以人之陳述為證據方法，人之事實經
          歷或專業知識作為證據方法所得之證據，人的陳述係經由知覺、記憶、重
          現、敘述事實之過程而形成的，經常有因知覺、記憶、重現、敘述之錯誤
          ，而扭曲事實之危險，或故意不實陳述，或誇大其詞，依人類理性及經驗
          之實踐，應使陳述人於審判期日到庭，宣誓或具結後受詰問，經由他造反
          詰問，由法院直接觀察其陳述之態度，以斟酌其由知覺至敘述過程之正確
          性，藉此判斷事實之真相。
          １、證人乙○○之陳述部分：
          （１）證人乙○○雖於警訊及偵查中均證述：被告己○○恐嚇說「你害我
                這麼多，如果我沒有當選，我一定讓你死等語；被告戊○○恐嚇說
                「如果我父親沒有當選，我一定讓你死無葬身之地，否則我番社不
                住等語」，其證述被告恐嚇內容，不但與告訴人所指證恐嚇內容不
                合，已如前述。次就被告何以恐嚇告訴人之緣由，證人乙○○於警
                訊中證述：係為其弟李己丑要參選二崙鄉第五選區鄉民代表，告訴
                人任李己丑之競選總幹事才被恐嚇等語，此點亦經乙○○在本院詰
                證屬實，其主觀認識之起因，不但與當日實際情形係被告為找尋上
                開吉普車駕駛人而引起者，不能吻合，又其證言仍具有台灣選舉之
                特色，即立場不同者，容易互相攻訐、誣陷，換言之，乙○○之弟
                弟李己丑與被告己○○當時一同競選鄉民代表，其立場對立，告訴
                人又任李己丑之競選總幹事，證人乙○○於警察局作證時，又是李
                己丑陪同，業經乙○○於本院證實，因此其證詞是否因而受影響而
                偏袒自己之一方，恐有疑慮，自不能採信。
          （２）又證人乙○○於本院接受詰問時證述：自己記憶不好，甚至其配偶
                要他買五樣菜，他也會忘記只買二、三樣而已等語，果真記憶如此
                不好，又如何於案發後第二天在警察局作證時，為如此詳細之證述
                ，不無疑問。又對於被告是否在場恐嚇告訴人一事，於本院詰問時
                ，不是宣稱不記得，就是證述當時被告口氣比較兇，有大小聲，要
                吵架等語，不能具體指明被告是否對告訴人恐嚇，所以證人乙○○
                不能證明被告有恐嚇告訴人。
          ２、證人丁○○部分：
          （１）證人丁○○於本院詰問時，已經證實其為二崙鄉長廖學海之機要秘
                書，被告己○○之姪兒鍾合郎曾與廖學海競選鄉長落敗等事實，因
                此證人丁○○與被告在政治立場上，依然是對立，同樣具有上開不
                同政治勢力間互相牽制、報復、仇視、陷害等等不可採信之因素。
          （２）證人丁○○於警察局指證時，時間是在九十一年八月八日，距離案
                發時間已經有二個月餘，其證述當時情形是被告發現他的吉普車停
                在告訴人家門口，便停下來叫罵，並叫人回去拿相機想拍照，他在
                二樓聽到己○○說要找到吉普車駕駛並打死他，告訴人便回答鍾清
                江說該車是告訴人駕駛的，後來己○○就說要打死告訴人等語，有
                其警訊筆錄為證。可知證人丁○○於警察局並未證及被告二人有恐
                嚇告訴人，加上證人丁○○經過二個月餘才到警察局製作筆錄，本
                身又係被告所要找尋之吉普車駕駛人，如果在場親眼目賭被告恐嚇
                告訴人，不可能未在警訊時提及，所以證人丁○○當時是否在場，
                又其事後於偵審中證述被告恐嚇告訴人，是否實在，令人疑竇。
          （３）何況證人丁○○於本院詰問證述：當晚聽到己○○恐嚇告訴人之後
                就跑進去報案沒有出來，之後就沒有聽到了等語，依此證言，一者
                其無法證明被告戊○○有恐嚇告訴人之行為，二者此項證述顯然與
                其在偵查中所證述所聽到的「與證人乙○○所講的一樣」，有所矛
                盾，具有瑕疵，不可相信。
          （４）證人丁○○於本院審理時證述其以告訴人家中電話報案，但是在偵
                查中卻證稱跑到派出所報案，前後不一，核證人丁○○當時本身因
                因駕駛該吉普車之故，涉及利害關係，另報案方式，當事人應該印
                象深刻，不會忘記，何以關於如何報案之證述，前後矛盾，自然無
                法使人相信證人丁○○當時確實在場，或親聞被告恐嚇告訴人。
          （５）證人丁○○於本院詰問時證述：他一開始就站在陽台，在陽台上看
                了十幾分鐘，陽台距離被告戊○○、被告己○○不到二十公尺，看
                得很清楚，但被告沒有看到他，因告訴人家那邊有路燈，他站的陽
                台是暗暗的，他看得到被告他們，被告他們看不到他等語。惟依告
                訴人於本院之陳述，其住家為獨棟透天厝，旁邊沒有房子，住家與
                道路間有一個院子，院子到門口大約有二部自用小客車長的距離。
                該住處為告訴人所住居，其距離位置，所描述應該比較清楚可靠，
                況且被告亦陳明告訴人住處陽台有一盞電燈，如果丁○○站在陽台
                ，他們不可能沒有看到。稽之告訴人住宅距離道路大約有二部自用
                小客車長度，被告又在找尋丁○○，以如此之距離，丁○○果真站
                在該陽台，被告只少可看到其身影，不可能完全看不到。所以證人
                丁○○之證言，依然不可相信。
    （三）依本院勘驗告訴人所庭呈之當日拍攝現況之ＶＣＤ片結果，只發現現場很
          多人在交談，其中穿白衣服之告訴人與穿黑衣服之被告己○○二人持續交
          談，而且雙方人馬路續抵達現場，並未有恐嚇、爭吵或甚至打架之跡象，
          有勘驗筆錄一紙在卷可憑，亦不能證明被告有恐嚇之行為。
四、基於上開理由三之說明，檢察官所舉之告訴人及證人，其指證均有矛盾、瑕疵及
    不可採信之情況，自不能引以為被告恐嚇告訴人之證明，又上開ＶＣＤ片經勘驗
    結果，亦不能證明被告有恐嚇告訴人之行為，此外，復查無其他積極證據，足以
    證明被告有此犯行，應認不能證明被告犯罪，揆諸上述說明，自均應諭知無罪之
    判決。又本案既於審判中發現不能證明被告犯罪，應為被告無罪之諭知，足認檢
    察官之聲請簡易判決處刑顯不適當，具有刑事訴訟法第四百五十一條之一第四項
    但書所列不得以簡易判決處刑情形之一，依同法第四百五十二條規定應適用通常
    程序審判之，由本院改依通常程序審理判決，附此敘明。
據上論斷，應依刑事訴訟法第四百五十二條、第三百零一條第一項，判決如全文。
本案經檢察官丙○○到庭執行職務。
中      華      民      國      九十二      年    三    月     十三     日
                                臺灣雲林地方法院刑事第二庭
                                    法  官  吳  褔  森
右正本證明與原本無異。
如不服本判決，應於判決送達後十日內向本院提出上訴狀（應附繕本）。「切勿逕送
上級法院」。
告訴人或被害人對於判決如有不服具備理由請求檢察官上訴者，其上訴期間之計算係
以檢察官收受判決正本之日期為準。
                                    書記官  李  松  坤
中      華      民      國      九十二      年    三    月     十三     日


司法院資訊處製作；財團法人民間司法改革基金會備份。
